臺灣高等法院臺南分院刑事裁定　　　　　96年度交抗字第27號
抗　告　人
即受處分人　甲○○
上列抗告人因違反道路交通管理處罰條例案件，不服台灣台南地
方法院中華民國95年12月25日裁定（95年度交聲字第845號；原
處分案號：嘉監南字第裁74-MZ0000000號），提起抗告，本院裁
定如下：
    主  文
抗告駁回。
    理  由
一、抗告意旨略以：因沒有收到74-MZ0000000號罰單，如何在翌
    日起20日內向管轄地方法院聲明異議；94年8月12日罰鍰新
    台幣二千四百元，並記違規點數一點，沒收到罰單如何繳款
    ；94年9月12日起，易處吊扣駕駛執照三個月未通知，如何
    吊扣駕駛執照；自94年9月27日易處吊銷並逕行註銷駕駛執
    照，也沒有通知，如何知道被吊銷，以上幾點全在不知情下
    被吊銷，請撤銷原裁定，更為適當裁定等語。
二、原裁定意旨略以：
（一）受處分人即異議人甲○○被警舉發於94年1月30日15時8分
      許，駕駛牌照號碼Y9-4019號自小客車，在臺19線100公里
      （鹽水路段）處「限速60公里，時速91公里，超速31公里
      （經科學儀器採證）」，有臺南縣警察局94年2月20日
      MZ0000000號舉發違反道路交通管理事件通知單影本附卷
      可稽，該單並已載明應在94年3月22日前到案處理，該舉
      發單之通知聯並已送達異議人之戶籍住所，由其住所之大
      廈管理人員邱建洲收受，有送達證書影本一紙附卷可稽。
（二）異議人之戶籍係在臺南市○○路○段501號3樓之4，並未變
      更，業據其於本院95年9月13日調查時陳述明確，並有其
      戶籍謄本各1份附卷可憑。臺南監理站於94年8月12日以嘉
      監南字第裁74-MZ0000000號裁決書裁處異議人，並依規定
      將上開裁決書按異議人之戶籍地臺南市○○路○段501號3
      樓之4掛號郵寄無誤，並由其住所之大廈管理人員張盛林
      收受，有送達證書及異議人之戶籍謄本各1份附卷可稽，
      是上開裁決書已於94年8月17日合法送達在案。臺南監理
      站依94年12月28日修正（95年7月1日施行）前之道路交通
      管理處罰條例第40條第1項、第63條第1項第1款（按臺南
      監理站漏載第1款）及違反道路交通管理事件統一裁罰標
      準表之規定，以上開裁決書裁處異議人罰鍰新臺幣2千4百
      元，並記違規點數1點，並無違誤。又異議人未依限繳納
      罰鍰，臺南監理站依同條例第65條第1項第1款及第3款規
      定，於94年9月27日易處吊銷異議人之駕駛執照，並逕行
      註銷異議人之駕駛執照，亦無違誤。
（三）上開裁決書係於94年8月17日合法送達在案，異議人如欲
      聲明異議，應自94年8月17日之翌日起20日內向本院聲明
      異議，乃其竟遲至95年8月22日才向本院聲明異議，有其
      聲明異議狀及本院收文章戳附卷可稽，其異議權已經喪失
      ，灼然至明，是本件聲明異議應予以駁回。
三、經查：
（一）按道路交通管理處罰條例第八十七條第一項規定受處分人
      ，不服道路交通管理處罰條例第八條主管機關所為之處罰
      ，得於接到裁決書之翌日起二十日內，向管轄地方法院聲
      明異議。而提起異議之程序復規定於道路交通案件處理辦
      法第十三條聲明異議，應以司法狀紙，敘述異議之理由，
      提出於原處分機關為之。原處分機關應於接受異議書狀後
      五日內，將該案卷宗及有關證物，送交該管地方法院或其
      分院交通法庭。故受處分人應向原處分機關提出異議理由
      ，再由原處分機關送交地方法院或其分院交通法庭，然異
      議之管轄機關為地方法院，故受處分人若直接向地方法院
      聲明異議亦無不可，蓋觀之道路交通管理處罰條例第八十
      七條第一項規定向管轄地方法院聲明異議，且道路交通案
      件處理辦法第十四條規定原處分機關就聲明異議之理由，
      得提出意見書；交通法庭認為有必要時，亦得限期命其提
      出，可見上開異議程序規定受處分人先向原處分機關提出
      聲明異議理由，用意在於使原處分機關能先行自我省察並
      得就聲明異議之理由提出意見書，再將該案卷宗及有關證
      物送交該管地方法院為之，而非謂必須由原處分機關送交
      地方法院始可為之。經查本件受處分人雖未向原處分機關
      提出異議理由，而直接向臺灣臺南地方法院為聲明異議，
      揆諸上開說明，臺灣臺南地方法院為管轄機關，自應予以
      受理。
（二）又按受處分人，不服第八條主管機關所為之處罰，得於接
      到裁決書之翌日起二十日內，向管轄地方法院聲明異議；
      法院受理有關交通事件，準用刑事訴訟法之規定，道路交
      通管理處罰條例第八十七條第一項、第八十九條訂有明文
      。刑事訴訟文書之送達，除刑事訴訟法第六章有特別規定
      外，準用民事訴訟法之規定，刑事訴訟法第六十二條定有
      明文。而民事訴訟法第一百三十七條第一項規定：送達於
      住、居所、事務所或營業所，不獲會晤應受送達人者，得
      將文書交與有辨別事理能力之同居人或受僱人。又受公寓
      大廈管理委員會僱用之管理員，其所服勞務包括為公寓大
      廈住戶接收文件，性質上應屬全體住戶之受僱人。郵政機
      關之郵務士送達文書於住、居所、事務所或營業所，不獲
      會晤應受送達人，而將文書付與公寓大廈管理員者，為合
      法送達，該管理員何時將文書轉交應受送達人，已生之送
      達效力不受影響（最高法院九十六年度台抗字第一四號、
      九十年度台抗字第八十六號裁判參照）。
（三）本件異議人之戶籍係設在台南市○○路○段501號3樓之4，
      在提起本件聲明異議前並未變更，業據其於原審95年9月
      13 日調查時陳述明確，並有其戶籍謄本各1份附卷可憑。
      台南監理站於94年8月17日將裁決書按異議人之戶籍地台
      南市○○路○段501號3樓之4掛號郵寄無誤，並由其住所之
      大廈管理人員張盛林收受，有送達證書及異議人之戶籍謄
      本各1份附卷可稽，是以上開裁決書已依法定程序合法送
      達。原處分機關台南監理站依94年12月28日修正（95年7
      月1日施行）前之之道路交通管理處罰條例第40條第1項、
      第63條第1項第1款（按臺南監理站漏載第1款）及違反道
      路交通管理事件統一裁罰標準表之規定，以上開裁決書裁
      處異議人罰鍰新臺幣2千4百元，並記違規點數1點，並無
      違誤。又異議人未依限繳納罰鍰，依同條例第65條第1項
      第1款及第3款規定，於94年9月27日易處吊銷異議人之駕
      駛執照，並逕行註銷異議人之駕駛執照，並無違誤。又依
      道路交通管理處罰條例第八十七條規定，受處分人應自94
      年8月17日接到裁決書之翌日起二十日內，即得向管轄地
      方法院聲明異議。經查異議人卻遲至95年8月22日才向原
      審聲明異議，已逾越上開時效之規定，其異議權已喪失，
      異議人雖辯稱並未收受，並非可採，本院經核原裁定之認
      事用法均無違誤，抗告意旨指摘原裁定不當，請求撤銷原
      裁定，非有理由，應予駁回。
四、據上論結，應依道路交通案件處理辦法第26條，刑事訴訟法
    第412條，裁定如主文。
中　　華　　民　　國　　96　　年　　1 　　月　　31　　日
                  刑事第二庭    審判長法　官  葉居正
                                      法　官  郭千黛
                                      法　官  吳森豐
以上正本證明與原本無異。
不得再抗告。
　　　　　　　　　　　　　　　　　　　書記官  李梅菊
中　　華　　民　　國　　96　　年　　1 　　月　　31　　日
